臺灣高等法院臺中分院刑事判決　　　　95年度上訴字第3030號
上　訴　人
即　被　告　乙○○
上列上訴人因搶奪案件，不服臺灣臺中地方法院95年度訴字第32
66號中華民國95年11月22日第一審判決（起訴案號：臺灣臺中地
方法院檢察署95年度偵字第19874號），提起上訴，本院判決如
下：
    主  文
上訴駁回。
    事  實
一、乙○○與李振玄（已成年，現由檢察官另案偵辦中）等二人
    因失業欠缺經濟來源，乃謀議騎車搶奪他人之財產，議定後
    即共同基於意圖為自己不法所有之犯意聯絡，於民國（下同
    ）九十五年九月三日中午十二時許，由李振玄騎乘不知情之
    柯憲明（乙○○之胞弟）所有之車牌號碼Ｇ六Ｑ－０三三號
    重機車，後載乙○○，在臺中縣太平市○○路之菜市場附近
    尋找作案目標。於同日中午十二時四分許，發現丙○○獨自
    在臺中縣太平市○○路一九一號前，即利用丙○○僅以單手
    持握皮包站立於路旁之機會，李振玄先將上開機車由後往前
    行駛接近丙○○，並乘丙○○不及防備之際，由坐於後座之
    乙○○下手搶奪丙○○所有之皮包一只（內有現金約新臺幣
    《下同》二萬四千元及吳盈萱之健保ＩＣ卡一張），得手後
    旋即加速駛離現場，搶得現款則由其二人朋分花用。嗣經員
    警依據案發現場附近之路口監視錄影畫面，查知乙○○等人
    搶奪時所騎乘機車之車牌號碼，而於九十五年九月三日下午
    四時三十分許，在乙○○位於臺中縣太平市○○街三十四號
    之居所內將其查獲，並當場扣得乙○○於搶奪時所穿戴之上
    衣、長褲各一件、安全帽一頂及花用剩餘之搶奪贓款九十七
    元（尚未由丙○○領回）等物，始悉上情。
二、案經臺中縣警察局霧峰分局報請臺灣臺中地方法院檢察署檢
    察官偵查起訴。
    理  由
一、訊據上訴人即被告（下稱被告）乙○○對於上開犯罪事實供
    認不諱（見本院卷第一三頁、第三二頁及第四一頁至第四二
    頁），核與證人即被害人丙○○於警詢及偵查時證述之情節
    相符，並有案發地之路口監視錄影畫面照片六張及查獲現場
    之照片九張等附卷可稽（均附於警卷）。此外復有扣案之被
    告搶奪時所穿戴之上衣、長褲各一件、安全帽一頂、被告花
    用剩餘之搶奪贓款九十七元等足按。足認被告之上揭自白與
    事實相符，堪足採信。是罪證明確，被告之犯行堪以認定。
二、按被告以外之人於審判外之陳述，雖不符刑事訴訟法第一百
    五十九條之一至之四等四條之規定，而經當事人於審判程序
    同意作為證據，法院審酌該言詞陳述或書面陳述作成時之情
    況，認為適當者，亦得為證據，同法第一百五十九條之五第
    一項定有明文。查本件被告於本院審判程序中同意證人丙○
    ○上開於警詢及偵查時所為之陳述作為證據（見本院卷第三
    三頁）。且本院審酌該證人言詞陳述作成時並非在非自由意
    志之情況下所為之陳述，且又係在案發後不久所為之陳述，
    自較符事實，認該言詞陳述適當，依上開規定，自具有證據
    能力，得為證據。
三、核被告所為，係犯刑法第三百二十五條第一項之普通搶奪罪
    。至公訴人起訴時雖認被告係犯同法第三百二十六條第一項
    之加重搶奪罪，惟嗣於原審行準備程序時，檢察官已當庭變
    更起訴法條為同法第三百二十五條第一項之普通搶奪罪，且
    本院已當庭將此變更後之罪名告知被告，自無庸再予以變更
    起訴法條，附此說明。又被告與共犯李振玄等二人對於上開
    犯行具有犯意聯絡及行為分擔，均為共同正犯。原審調查後
    ，適用刑法第二十八條、第三百二十五條第一項，並審酌被
    告年輕力強，不思憑恃己力獲致生活所需，竟以搶奪之犯罪
    手法恣意侵犯他人財產法益，價值觀念非無偏差；尤其被告
    騎車搶奪他人財物之行為，所造成者不僅為有形之財物損失
    ，更使被害女子內心感到擔心懼怕，所生危害不容輕忽；惟
    念及被告於犯罪後尚能坦承犯行，並主動供出共犯李振玄，
    態度非無足取，及其犯罪之動機、手段、目的、被告所分擔
    之犯罪角色、其僅具有國中肄業學歷之智識程度等一切情狀
    ，量處被告有期徒刑八月，以示懲儆。另說明扣案之衣、褲
    及安全帽雖屬被告所有，惟僅係其於犯罪時偶然穿戴使用，
    其中被告當時頭戴安全帽亦係基於遵守交通法令之規定，並
    非用以掩飾個人身分或使被害人難以辨識，此據被告於原審
    審理時陳明在卷，均與本件搶奪犯罪之能否實現無直接關聯
    ，尚無從逕認為犯罪所用之物，故不予宣告沒收；又扣案之
    現金九十七元仍屬被害人所有，仍應依法返還被害人收執，
    是亦不予宣告沒收，認事用法核無違誤，量刑亦妥適。至被
    告上訴意旨雖指摘原判決量刑過重云云，但查量刑係屬事實
    審法院之職權，苟無違背法定刑之規定或顯然不當，即難指
    為違法。查本件原判決審酌上開情形，量處被告有期徒刑八
    月，核無違背法定刑之規定，亦無顯然不當之情形，尚難指
    為違法。是被告之上訴並無理由，應予駁回。
四、據上論結，應依刑事訴訟法第三百六十八條，判決如主文。
本案經檢察官甲○○到庭執行職務。
中　　華　　民　　國　　96　　年　　1 　　月　　23　　日
            刑事第八庭  審判長法  官  羅  得  村
                              法  官  陳  宏  卿
                              法  官  劉　榮　服
上列正本證明與原本無異。
如不服本判決應於收受送達後十日內向本院提出上訴書狀，其未
敘述上訴之理由者並得於提起上訴後十日內向本院補提理由書（
均須按他造當事人之人數附繕本）。
                              書記官  周　巧  屏
中　　華　　民　　國　　96　　年　　1 　　月　　24　　日
附錄論罪科刑法條：
刑法第三百二十五條第一項：
意圖為自己或第三人不法之所有，而搶奪他人之動產者，處六月
以上五年以下有期徒刑。
